【裁判字號】    95,聲判,56
【裁判日期】    951031
【裁判案由】    聲請交付審判
【裁判全文】
臺灣板橋地方法院刑事裁定              95年度聲判字第56號
聲  請  人  甲○○
代  理  人  蕭仁杰律師
被      告  乙○○
            丙○○
            丁○○
            戊○○
            己○○
上列聲請人因被告等竊佔案件，不服臺灣高等法院檢察署檢察長
駁回再議之處分（95年度上聲議字第2742號，原不起訴處分案號
：臺灣板橋地方法院檢察署95年度偵續字第72號），聲請交付審
判，本院裁定如下：
    主  文
聲請駁回。
    理  由
一、聲請意旨略以：
  (一)被告乙○○、丙○○、丁○○、戊○○、己○○等自民國82
    年間起，竊佔聲請人甲○○及所有權人楊信榮、黃有平所有
    坐落臺北縣樹林市○○○段5-4 、9 、10-9、17、17-1、17
    -2地號等土地（下稱系爭土地），並在其上建造鐵皮屋舍居
    住及出租他人充當停車場使用，聲請人雖通知被告等返還，
    然為被告等所拒，聲請人為此提起告訴，詎為臺灣板橋地方
    法院檢察署檢察官於95年5 月29日以95年度偵續字第72號不
    起訴處分，聲請人不服，提起再議，復經臺灣高等法院檢察
    署於95年7 月11日以95年度上聲議字第2742號駁回再議，聲
    請人依法聲請交付審判。
  (二)被告等雖自82年間起竊佔系爭土地，惟同段2 、9 、17、28
    地號土地，因買賣關係，於92年11月7 日始辦理不動產所有
    權移轉登記權利範圍各9 分之4 予聲請人，及將同段2 、28
    地號權利範圍各9 分之1 予所有權黃有平，故不動產所有權
    人已有變更，是被告等竊佔上開2 、19、17、28地號土地所
    侵害之所有權法益，應以92年11月7 日為區分，被告等於92
    年11月7 日前就該4 筆土地所為之竊佔行為，所侵害者為原
    所有權人之財產法益，於92年11月7 日後就該4 筆土地所為
    之竊佔行為，所侵害者為則為聲請人之財產法益，因認被告
    等竊佔行為係侵害數個不同法益，發生數個犯罪結果，而該
    當數個犯罪構成要件，是被告等於92年11月7 日前就該4 筆
    土地所為之竊佔行為，與其於82年間就系爭土地所為之竊佔
    行為，為兩個不同之竊佔行為。準此，被告竊佔臺北縣樹林
    市○○○段2 、9 、17、28地號等4 筆土地之行為時應係92
    年11月7 日，追訴權時效亦應自此時點起算，故原不起訴處
    分書認本件追訴權時效業已完成，應有所誤。
二、按刑法業於94年2 月2 日修正公布，並於95年7 月1 日施行
    ，新修正同法第2 條規定：「行為後法律有變更者，適用行
    為時之法律。但行為後之法律有利於行為人者，適用最有利
    於行為人之法律。」改採從舊從輕原則，準此，行為後法律
    有變更者，應為「從舊從輕」之比較。查追訴權時效應自犯
    罪成立之日起算，而刑法竊佔罪，本質上為即成犯，於其竊
    佔行為完成時，犯罪即成立，以後之繼續竊佔，乃狀態之繼
    續，而非行為之繼續（最高法院25年上字第7374號、66年台
    上字第3118號判例意旨參照），故竊佔罪之追訴權時效應自
    竊佔之伊始起算。再者，竊佔行為乃在排除他人對不動產之
    占有關係，而建立自己之占有關係，故竊佔罪之該當，以所
    竊佔者係他人之不動產作為客觀構成要件要素之客體，即為
    已足，而不問該不動產之所有權人是否更迭，縱該不動產所
    有權發生異動，若竊佔行為人未終止竊佔，則其違法性仍繼
    續承繼。此外，竊佔罪之法定本刑為5 年以下有期徒刑，又
    法定刑為3 年以上10年未滿有期徒刑者，於刑法第80條第1
    項第2 款修正前，規定其追訴權為10年，修正後則規定其追
    訴權為20年，比較其新舊法，以被告等行為時之舊法有利於
    被告等，是依新修正同法第2 條第1 項前段規定，本件被告
    竊佔罪嫌之追訴權為10年，均合先說明。
三、訊據被告等於偵查中均坦認其等於82年間在系爭土地上共同
    搭建鐵皮屋乙節不諱，然堅詞否認尚有經營收費停車場之事
    實，並辯稱：該處空地並無停車場，僅係其等在該處停車等
    語（參見95年度偵續字第72號偵查卷第34頁）。經查，告訴
    代理人鄭重文律師前於偵查中即已陳明：被告等係自82年間
    起竊佔系爭土地，竊佔之狀態迄今等語（參見95年度偵續字
    第72號偵查卷第34頁），又臺北縣樹林市（改制前為樹林鎮
    ）戶政事務所於83年6 月29日分別核發臺北縣樹林市○○里
    ○○鄰○○街113 之4 、之5 等建物門牌予戊○○、乙○○，
    有門牌證明書存卷可證（參見94年度偵字第4188號偵查卷第
    125 頁反面、第124 頁正面），此與被告等自白搭建鐵皮屋
    之時間，相距非遠，承上各節，是堪認被告等所陳，其等乃
    於82年間搭建前揭鐵皮屋乙情，應屬事實。聲請人另指稱被
    告等在系爭土地上經營停車場，固提出照片佐證，然此既為
    被告等所堅詞否認，而聲請人復無提出其他積極之證據為憑
    ，則該等照片，充其量祗得證明於系爭土地上確有車輛停放
    ，尚無足推認被告等有前述經營事實。至被告等所陳，係停
    放自家車輛乙節，以被告等毗鄰系爭土地設籍居住，則其等
    停放車輛之行為，核與其等搭建鐵皮屋之佔用手段無異，乃
    可謂同一事實。茲稽以上揭告訴代理人所認，被告等之竊佔
    狀態係自82年間起迄今，復足見被告等之竊佔狀態並無中斷
    ，則被告等竊佔罪嫌之追訴權時效應無中斷問題。而聲請人
    遲至93年8 月20日始向臺北縣政府警察局樹林分局提出告訴
    ，已逾竊佔罪之追訴期間，故應認本件追訴權時效已完成，
    則檢察官依刑事訴訟法第252 條第2 款之規定，為不起訴處
    分，核無違誤。
四、綜上所述，原偵查、再議機關依偵查所得證據認被告等所涉
    竊佔罪嫌，因追訴權時效業已完成，分別予以不起訴處分、
    再議駁回處分，核無不合。聲請人猶執陳詞指摘不起訴及駁
    回再議等處分不當，而聲請交付審判，為無理由，應予駁回
    。
五、據上論斷，依刑事訴訟法第258 條之3 第2 項前段，裁定如
    主文。
中    華    民    國    95    年    10    月    31    日
                 刑事第十四庭  審判長法  官  林海祥
                                     法  官  汪怡君
                                     法  官  朱敏賢
以上正本證明與原本無異。
不得抗告。
                                     書記官  郭勝華
中    華    民    國    95    年    11    月    3     日


司法院資訊處製作；財團法人民間司法改革基金會備份。
